【裁判字號】    99,台非,274
【裁判日期】    990930
【裁判案由】    公共危險
【裁判全文】
最高法院刑事判決              九十九年度台非字第二七四號
上訴人  最高法院檢察署檢察總長
被  告  甲○○
                
              
上列上訴人因被告公共危險案件，對於台灣台中地方法院中華民
國九十八年十月一日第一審刑事確定簡易判決（九十八年度交簡
字第一六八號，起訴案號：台灣台中地方法院檢察署九十八年度
偵字第二０四０七號），認為違法，提起非常上訴，本院判決如
下：
    主  文
原判決撤銷。
本件不受理。
    理  由
非常上訴理由稱：「一、按判決不適用法則或適用不當者，為違
背法令；又對於被告無審判權者，應諭知不受理之判決。刑事訴
訟法第三百七十八條、第三百零三條第六款分別定有明文。而現
役軍人犯陸海空軍刑法或其特別法之罪，應依軍事審判法之規定
追訴審判之，此觀軍事審判法第一條第一項前段規定自明。又現
役軍人犯刑法第一百八十五條之四規定之罪者，除本法另有規定
外，依該規定處罰，陸海空軍刑法第七十六條第一項第三款亦定
有明文。末按刑法第一百八十五條之四肇事逃逸罪行，屬陸海空
軍刑法第七十六條第一項第三款規定之罪，若犯該罪時為現役軍
人，依軍事審判法之規定，犯罪應由軍法機關依軍事審判法追訴
審判，普通法院對之並無審判權，此有最高法院九十三年度台非
字第二八號（誤載為二六號）判決意旨可資參照。二、經查：本
件被告甲○○於民國九十八年五月三十日凌晨一時二十八分許犯
本件公共危險罪時，係任後備九０五旅第五營兵器連中尉輔導長
，目前則於彰化縣後備指揮部軍人服務科擔任中尉動員連絡官，
具現役軍人身分，此有國防部東部軍事法院檢察署（應為國防部
東部地方軍事法院）九十九年四月一日國審東院字第0990000252
號函暨函附被告之兵籍表影本乙份在卷可參，是被告犯該罪時既
具現役軍人身分，其所犯公共危險犯行，又為陸海空軍刑法第七
十六條第一項第三款所明文處罰，揆諸前揭法條規定及判決意旨
，普通法院對被告本件公共危險犯行並無審判權，依法自應為不
受理之判決，乃原審疏未查明，竟為實體有罪判決，顯有判決適
用法則不當之違法。案經確定，且不利於被告，爰依刑事訴訟法
第四百四十一條、第四百四十三條提起非常上訴，以資救濟。」
等語。
本院按判決適用法則不當者，為違背法令；對於被告無審判權者
，應諭知不受理之判決。刑事訴訟法第三百七十八條、第三百零
三條第六款分別定有明文。而陸海空軍刑法第七十六條規定「現
役軍人犯刑法下列各罪者，除本法另有規定外，依各該規定處罰
」，即係將刑法之處罰規定，引置為陸海空軍刑法之處罰，並以
「現役軍人」為界定審判權之範圍。亦即現役軍人犯陸海空軍刑
法第七十六條所列之刑法各罪者，袛要發覺在任職服役中，即應
依軍事審判法第一條第一項前段、第五條之規定，由軍事法院審
判。本件原判決援引檢察官起訴書記載之事實，認定被告甲○○
於民國九十八年五月三十日凌晨一時二十八分許，駕駛自小客車
，行經台中市○○路與平等街口時，因變換車道不慎，自後追撞
沿中正路之慢車道直行，由王騰順所騎乘之重型機車，致王騰順
人車倒地，因而受有頭部外傷併蜘蛛膜下腔出血及腦室內出血之
傷害。詎被告於發覺肇事後，未待警方到場處理，亦未將傷者送
醫急救，竟仍駕車逃離現場等情，因論被告以刑法第一百八十五
條之四駕駛動力交通工具肇事，致人死傷而逃逸之公共危險罪。
惟查被告犯本件公共危險罪時，係任後備九０五旅第五營兵器連
中尉輔導長，目前則於彰化縣後備指揮部軍人服務科擔任中尉動
員連絡官，具現役軍人身分，此有國防部東部地方軍事法院九十
九年四月一日國審東院字第0990000252號函暨函附被告之兵籍表
影本乙份在卷可參；被告所犯刑法第一百八十五條之四之公共危
險罪，核屬陸海空軍刑法第七十六條第一項第三款所列之罪，揆
之上開說明，應由軍法機關依軍事審判法規定追訴審判，普通法
院對之並無審判權，詎原法院疏未詳查及此，竟誤予受理並為論
罪科刑之判決，其判決顯有適用法則不當之違法。案經確定，且
於被告不利，非常上訴意旨執以指摘，洵有理由，應由本院將原
判決撤銷，另為不受理判決之諭知，以資糾正。
據上論結，應依刑事訴訟法第四百四十七條第一項第一款但書、
第三百零三條第六款，判決如主文。
中    華    民    國  九十九  年    九    月   三十   日
                      最高法院刑事第十一庭
                          審判長法官  石  木  欽
                                法官  洪  佳  濱
                                法官  韓  金  秀
                                法官  段  景  榕
                                法官  周  煙  平
本件正本證明與原本無異
                                      書  記  官
中    華    民    國  九十九  年    十    月    六    日
                                                      Ｑ

司法院資訊處製作；財團法人民間司法改革基金會備份。
